臺灣新北地方法院刑事判決
111年度金訴字第814號
公  訴  人  臺灣新北地方檢察署檢察官
被      告  陳臺慶


選任辯護人  陳怡彤律師
上列被告因違反洗錢防制法等案件，經檢察官提起公訴（110年
度偵字第20843號、第23262號），被告於準備程序就被訴事實為
有罪之陳述，經告知簡式審判程序之旨，並聽取檢察官、被告與
辯護人之意見後，裁定改依簡式審判程序進行審理，判決如下：
    主  文
陳臺慶犯三人以上共同詐欺取財罪，共貳罪，各處如附表一所示
之刑。應執行有期徒刑壹年拾月。緩刑伍年，緩刑期間付保護管
束，並應於判決確定日起叁年內向指定之政府機關、政府機構、
行政法人、社區或其他符合公益目的之機構或團體，提供貳佰小
時之義務勞務。
    事  實
一、陳臺慶可以預見蕭志勇（檢察官另行偵辦）要求提供金融帳
    戶收受金錢，並指示轉帳款項，與詐欺犯罪有關，竟與蕭志
    勇所屬詐騙集團成員共同意圖為自己不法之所有，基於三人
    以上共犯詐欺、洗錢之不確定故意聯絡，於民國109年9月14
    日後一週內，將名下第一商業銀行帳戶【帳號：000-000000
    00000號，下稱第一帳戶】交付蕭志勇使用。詐騙集團不詳
    成員再向附表一所示之人施用詐術，致其等陷於錯誤，匯款
    至第一帳戶，陳臺慶並依蕭志勇指示，將款項轉帳至蕭志勇
    名下彰化商業銀行帳戶【帳號：000-0000000000000000號，
    下稱彰銀帳戶】（詐欺時間、方法、匯款時間、金額、轉帳
    時間、金額如附表一），即遭蕭志勇提領一空，因此掩飾、
    隱匿詐欺犯罪所得的本質及去向。
二、案經附表一所示之人訴由彰化縣警察局芳苑分局、彰化分局
    報告臺灣新北地方檢察署檢察官偵查起訴。
    理  由
一、被告陳臺慶已經於準備程序與審理對於以上犯罪事實坦承不
    諱（本院卷第80頁、第89頁），與附表一所示之人於警詢證
    述大致相符（出處如附表二），並有第一帳戶、彰銀帳戶開
    戶資料、交易明細、取款憑條各1份（偵20843卷第39頁、第
    135頁至第143頁、第151頁）、附表二所示非供述證據可資
    佐證，足以認為被告具任意性的自白與事實符合，應屬可信
    。因此，本案事證明確，被告犯行可以明確認定，應該依法
    進行論罪科刑。
二、論罪科刑：
（一）被告行為所構成的犯罪是刑法第339條之4第1項第2款三人
      以上共同犯詐欺取財罪、洗錢防制法第2條第2款、第14條
      第1項洗錢罪。
（二）又被告與蕭志勇所屬詐騙集團成員分工合作，各自擔任詐
      騙、聯繫、轉帳、領款的工作，對於詐欺附表一所示之人
      以及洗錢的行為，具有相互利用的共同犯意，並各自分擔
      部分犯罪行為，而完成犯罪的目的，應依刑法第28條規定
      ，論以共同正犯。　
（三）罪名的競合與罪數的認定：
　　1.被告協助詐騙集團收受款項並匯款，除了是詐欺取財犯罪
      的分工行為以外，也是掩飾、隱匿詐欺犯罪所得的本質及
      去向的部分行為，具有行為階段的重疊關係，犯罪行為局
      部同一，可以認為被告是以一行為同時觸犯三人以上共同
      犯詐欺取財罪與洗錢罪，為想像競合犯，依照刑法第55條
      前段的規定，以三人以上共同犯詐欺取財罪處斷（最低法
      定刑比洗錢罪還要重）。
　　2.雖然詐騙集團成員主觀目的始終都是為了詐取他人財物，
      但是使用的詐騙方法並不相同，行為時間、告訴人也都不
      一樣，各別具有獨立性，對於各別告訴人的詐欺取財行為
      間，可以認為是犯意各別，而且行為互殊，應該以告訴人
      的人數為基礎，分別進行處罰（共2罪）。
（四）刑罰減輕事由：
　　　被告於準備程序、審理均自白洗錢罪犯行，應依洗錢防制
      法第16條第2項規定，減輕被告的刑罰（想像競合情況下
      ，法定刑較輕之罪的刑罰減輕規定也必須被考慮，只是從
      一重後仍然以三人以上共同犯詐欺取財罪處斷【即應量處
      有期徒刑1年以上之刑】，此部分有最高法院108 年度台
      上字第4405、4408號判決意旨可以參考）。　　　　　
（五）量刑：
　　1.審酌被告身體四肢健全，卻不思考如何藉由自己的能力，
      透過正途獲取財物，竟然與詐騙集團成員分工合作，進行
      詐騙計畫，騙取他人的金錢，並造成金流斷點，行為非常
      值得譴責，幸好被告最終坦承犯行，對於司法資源有一定
      程度的節省。
　　2.又考量被告沒有前科，沒有證據證明被告是詐騙集團中重
      要而且具有決策權的角色，以及被告於審理時說自己大學
      畢業的智識程度，從事工程師的工作，月薪約新臺幣（下
      同）3萬元，與父母同住，需要扶養父母的家庭經濟生活
      狀況，實際上沒有獲得任何報酬，與告訴人胡竣喻以3萬
      元達成調解約定（清償完畢），告訴人洪明珠未出席法院
      安排的調解程序等一切因素，並以各告訴人受騙金額為基
      礎，就被告所犯各次加重詐欺取財罪，量處如主文所示之
      刑。
（六）應執行有期徒刑1年10月：
　　 1.被告本案所犯各罪應依刑法第51條第5款規定，定其應執
       行刑。
　　 2.被告的整體分工行為，為提供提供單一帳戶（即第一帳
       戶）給詐騙集團使用，並按照指示將款項匯款至指定帳
       戶（一週內），回繳詐騙集團，而且本案2次犯罪都是侵
       害他人的財產法益，並不是沒有辦法回復，有高度的重
       複性，可以認為責任非難重複性較高，應該酌定比較低
       的應執行刑，避免過度執行刑罰。法院綜合評價被告的
       行為一共造成2個人受害，損害總金額為284萬元，未獲
       得任何報酬，以及考慮刑罰邊際效益會隨著刑期增加而
       遞減，受刑罰者所生痛苦程度則會隨著刑期增加而遞增
       以後，認為被告應執行有期徒刑1年10月最適當。
三、宣告緩刑的理由：
（一）被告不曾因為故意犯罪而受有期徒刑以上刑罰的宣告，有
      臺灣高等法院被告全國前案紀錄表1份在卷可佐（本院卷
      第13頁）。又被告事後坦承犯行，對於司法資源有一定程
      度的節省，相信被告確實知道自己的錯誤，具有一定程度
      的反省能力，歷經本案的偵查、審理程序，被告應該已經
      獲得教訓，再加上被告已經與告訴人胡竣喻以3萬元達成
      調解約定，並且清償完畢（本院卷第75頁），因為告訴人
      洪明珠並未出席法院安排的調解程序，被告無法賠償全部
      告訴人，難以完全歸咎於被告。
（二）更何況是否與全部告訴人達成和解並非宣告緩刑的法定要
      件，也不是唯一要考量的因素，尤其緩刑是附隨於有罪判
      決的非機構式之刑事處遇，主要目的是為了使受有罪判決
      的人，重新建構社會人格（最高法院77年度台上字第5672
      號、101 年度台上字第5586號判決意旨參照），即便告訴
      人洪明珠不能在本案終結前取得損害賠償，還是可以另外
      透過民事訴訟的程序向被告求償，對於告訴人洪明珠的權
      益沒有任何影響，也不代表被告可以因此免除任何賠償責
      任。因此，本院認為暫時不對被告進行處罰是比較適當的
      ，根據刑法第74條第1項第1款規定，宣告緩刑5年。
（三）然而被告行為衍生的社會成本必須納入考量，避免被告產
      生只要願意賠償告訴人部分損害就可以了事的心態，並且
      強化被告的法治觀念，期許被告能不再重蹈覆轍，另外按
      照刑法第93條第1項第2款、刑法第74條第2項第5款規定，
      諭知被告於緩刑期間付保護管束，並應於判決確定日起3
      年內向指定之政府機關、政府機構、行政法人、社區或其
      他符合公益目的之機構或團體，提供200小時之義務勞務
      。
據上論斷，應依刑事訴訟法第273條之1第1項、第299條第1項前
段，判決如主文。
本案經檢察官陳冠穎提起公訴，檢察官劉新耀到庭執行職務。
中　　華　　民　　國　　111 　年　　7 　　月　　26　　日
                  刑事第一庭  法　官  陳柏榮
上列正本證明與原本無異。
如不服本判決，應於判決送達後20日內敘明上訴理由，向本院提
出上訴狀 (應附繕本) ，上訴於臺灣高等法院。其未敘述上訴理
由者，應於上訴期間屆滿後20日內向本院補提理由書「切勿逕送
上級法院」。
                               書記官  王道欣　　
中　　華　　民　　國　　111 　年　　7 　　月　　26　　日

附錄本件論罪科刑法條：刑法第339條之4、洗錢防制法第14條
中華民國刑法第339條之4
犯第339條詐欺罪而有下列情形之一者，處1年以上7年以下有期
徒刑，得併科1百萬元以下罰金：
一、冒用政府機關或公務員名義犯之。
二、三人以上共同犯之。
三、以廣播電視、電子通訊、網際網路或其他媒體等傳播工具，
    對公眾散布而犯之。
前項之未遂犯罰之。
洗錢防制法第14條
有第二條各款所列洗錢行為者，處7年以下有期徒刑，併科新臺
幣5百萬元以下罰金。
前項之未遂犯罰之。
前二項情形，不得科以超過其特定犯罪所定最重本刑之刑。

附表一：
編號 告訴人 詐欺時間、方法 匯款時間 匯款金額 （新臺幣） 轉帳時間 轉帳金額 （新臺幣） 主文 1 胡竣喻 臉書、LINE暱稱「張雨萱」、「林經理」，於109年10月中旬，添加胡竣喻為好友，佯稱加入「香港通運金融YTJR」投資平臺操作美國原油期貨，保證獲利云云，致胡竣喻陷於錯誤，依指示匯款。 109年11月24日 14時54分 6萬元 109年11月24日 15時7分 75萬6,336元 （含來源不明款項） 陳臺慶犯三人以上共同詐欺取財罪，處有期徒刑壹年貳月。 2 洪明珠 於109年11月20日20時，假冒中華電信客服人員，致電洪明珠，佯稱電話費未繳清，致洪明珠陷於錯誤，先至彰化銀行將第一帳戶設為約定轉帳帳戶，並將帳戶網路銀行帳號、密碼告知對方，隨即遭轉帳。 109年11月27日 13時42分 95萬元 109年11月27日 13時46分 95萬元 陳臺慶犯三人以上共同詐欺取財罪，處有期徒刑壹年柒月。    109年11月27日 15時3分 95萬元 109年11月27日 15時7分 95萬元     109年11月30日 13時9分 88萬元 109年11月30日 13時10分 88萬元  

附表二：
對應犯罪事實 證據名稱 證據出處 附表一編號1 （告訴人胡竣喻） 胡竣喻於警詢、偵查證詞 偵23262卷第15頁至第18頁；偵20843卷第160頁  台中銀行國內匯款申請書回條 偵20843卷第179頁  LINE對話紀錄 偵20843卷第167頁、第173頁至第177頁  詐騙網站畫面、股票圖表 偵20843卷第167頁至第171頁 附表一編號2 （告訴人洪明珠） 洪明珠於警詢證詞 偵20843卷第15頁至第18頁  洪明珠報案資料 偵20843卷第47頁、第51頁至第53頁  彰化銀行存摺封面及內頁影本 偵20843卷第55頁至第57頁